臺灣高雄地方法院刑事判決　　　　　　　96年度訴字第2702號
聲　請　人　臺灣高雄地方法院檢察署檢察官
被　　　告　乙○○
　　　　　　　　　　（現於臺灣屏東戒治所另案執行中）
上列被告因搶奪案件，經檢察官提起公訴（96年度偵字第15228
，被告於準備程序為有罪陳述，並經合議庭裁定由受命法官獨任
進行簡式審判程序，本院判決如下：
    主    文
乙○○犯如附表所示之搶奪罪，均累犯，各處如附表「宣告刑」
欄所示之刑，均減刑，詳如附表「減得之刑」欄所載。應執行有
期徒刑壹年肆月。
    事    實
一、乙○○前於民國82年間，因違反肅清煙毒條例案件，經本院
    83年訴字第158 號判決判處有期徒刑8 年2 月確定，於82年
    12月28日入監執行，而於87年9 月5 日縮刑假釋釋放，假釋
    期間再犯罪，遭撤銷假釋，再於89年6 月1 日入監執行殘刑
    5 年5 月又17日，並於94年7 月31日縮刑期滿執行完畢，同
    年8 月1 日出監（構成累犯）。詎仍不知悔改，基於意圖為
    自己不法所有之搶奪犯意，先後於附表所示之時、地，趁附
    表所示丁○○、丙○○、甲○○○等人不及防備之際，以附
    表所示之方式，搶奪如附表所示之物，得手後旋即驅車逃離
    現場，犯罪所得皆用以向謝明治（由檢察官另提起公訴，詳
    下述）購買第一級毒品海洛因施用或變賣花用。嗣因乙○○
    另犯他案為警查獲，始循線查悉上情。
二、案經高雄縣政府警察局岡山分局報請臺灣高雄地方法院檢察
    署檢察官偵查後提起公訴。
    理    由
一、本件被告所犯係死刑、無期徒刑、最輕本刑為3 年以上有期
    徒刑以外之罪，其於準備程序中就被訴事實為有罪之陳述，
    經法官告知簡式審判程序之旨，並聽取公訴人及被告之意見
    後，本院認無不得或不宜改依簡式審判程序進行之情事，依
    刑事訴訟法第273 條之1 第1 項、第284 條之1 規定，裁定
    本件進行簡式審判程序，合先敘明。
二、就卷附之(1)丁○○、甲○○○2 人先後於檢察官偵訊時具結
    之證述，依現階段刑事訴訟法規定，檢察官係代表國家偵查
    犯罪、實施公訴，依法有訊問被告、證人、鑑定人之權，而
    實務運作時，檢察官偵查中向被告以外之人所取得之陳述，
    原則上均能遵守法律規定，不致於違法或不當取供，故可信
    度極高，且公訴人、被告並無舉出具體證據證明有何顯不可
    信之情況，且與本案待證事實相關，依刑事訴訟法第159 條
    之1 第2 項規定，自得為證據。(2)高雄市政府警察局三民第
    一分局之扣押筆錄、扣押物品收據及目錄表各1 份等書面資
    料，為上開機關公務員依法令規定偵查犯罪時，於其職務上
    所製作之紀錄文書，公訴人、被告均表示無意見，且並無顯
    有不可信之情況，而與待證事實有關聯性，屬於刑事訴訟法
    第159 條之4 第1 款所定之紀錄文書，認均具有證據能力。
    (3)被害人丁○○、丙○○、甲○○○於警詢之陳述，丁○○
    、甲○○○出具贓物認領保管單、丙○○指認被告照片各1
    份，以及被告於警詢、檢察官偵訊之供述，公訴人、被告均
    表示無意見，同意作為證據等語（參本院卷第32頁），本院
    審酌該等言詞、書面陳述作成之情形均屬正常，並無任何違
    反法定程序或不當之情形，且與待證事實有關聯性，認適當
    作為證據，依刑事訴訟法第159 條之5 第1 項規定，認均具
    有證據能力；(4)贓物照片1 紙，係傳達照相當時現場情況，
    而透過照片傳達情形與現場實況在內容上之一致性，透過機
    械之正確性加以保障，即照片並不存在人對現實情形之知覺
    、記憶所經常發生的表現錯誤，是照片之性質係非供述證據
    ，並無傳聞法則之適用，且亦別無證據證明上開照片有經偽
    造、變造或不法之情形，自有證據能力。
三、上揭事實，業據被告乙○○於檢察官偵訊及本院審理中坦承
    不諱，核與附表編號1 、2 、3 所示之被害人丁○○、丙○○、甲○○○等3 人警詢之指述，證人丁○○、甲○○○於
    檢察官偵訊中證述相符，並有上開扣押筆錄、扣押物品收據
    及目錄表各1 份、丙○○指認被告照片、贓物照片各1 紙在
    卷足稽，並有附表編號1 、3 丁○○、甲○○○出具之贓物
    認領保管單各1 份在卷可資為憑。又就附表編號1 、2 所示
    之贓物即金項鍊各1 條，被告於搶奪得手後持向謝明治變賣
    ，1 錢賣新台幣（下同）2 千200 元，並以所賣款項向謝明
    治換購相當之毒品海洛因施用，編號1 之金項鍊（約值4千
    元）換約3 包；編號2 金項鍊（約值1 萬2 千元）換取約值
    5 千500 元之海洛因後，剩餘款項約6 千元現金付給被告花
    用，未開立金飾單，嗣警方於謝明治住處查獲編號1 金項鍊
    1 條已發還丁○○；而編號3 之現金5 、6 千元已經被告花
    用完盡，皮夾及證件經警發還甲○○○等情，業據被告於本
    院審理中坦承在卷（參本院卷第32頁），並經謝明治於檢察
    官偵訊時坦承在卷（參偵4958號卷第8 、74頁），核與丁○○、甲○○○出具贓物認領保管單各1 份印證相符，是被告
    上開自白核與卷內積極事證相符，洵堪採為認定事實之證據
    。又被告因施用第一級毒品案件，經本院以96年度毒聲字第
    294 號、第830 號裁定送觀察、勒戒、強制戒治在案（現於
    強制戒治執行中）；而謝明治則因上開販賣第一級毒品犯行
    ，經檢察官於96年4 月11日以96年度偵字第3314號、第4958
    號、第6529號、第7903號起訴在案，均有該案起訴書、被告
    在監在押紀錄表、前案紀錄表各1 份在卷足參。綜上所述，
    本件被告確有如附表編號1 至3 之搶奪行為，事證明確，犯
    行堪以認定，依法應予論科。
四、按犯罪在中華民國96年4 月24日以前者，除本條例另有規定
    外，有期徒刑、拘役或罰金，減其刑期或金額二分之一；而
    刑法第325 條之搶奪罪，經宣告死刑、無期徒刑或逾有期徒
    刑1年6月之刑者，不予減刑；再依本條例應減刑之罪，未經
    判決確定者，於裁判時，減其宣告刑；依前項規定裁判時，
    應於裁判主文同時諭知其宣告刑及減得之刑；又減刑後之易
    科罰金或易服勞役之折算標準，仍宜照原標準定之，中華民
    國九十六年罪犯減刑條例（下稱減刑條例）第2 條第1 項第
    3 款、第3 條第1 項第14款、第7 條及法院辦理九十六年減
    刑案件應行注意事項第16項亦有明文。
五、次按搶奪與強盜雖同具不法得財之意思，然搶奪係乘人不備
    ，公然掠取他人之財物，如施用強暴脅迫，至使不能抗拒而
    取其財物或令其交付者，則為強盜罪。再刑法第325 條第1
    項所稱之「搶奪」，係指乘人不備或不及抗拒而公然攫取他
    人支配範圍以內之物，移轉於自己實力支配下之行為而言。
    例如於公共場所，公然奪取他人頸上項鍊，或趁婦女不備之
    際，自身後攫取其皮包等皆屬之。惟搶奪行為雖係施用不法
    腕力，自財物所持人支配範圍內移轉於自己之所持，然並不
    以直接對被害人之身體施加不法腕力，或與被害人互相拉扯
    為必要（參最高法院64年台上字第1165號判例、91年台上字
    第6753號判決意旨）。本件被告乙○○就附表編號1 至3 部
    分，均趁被害人不注意之際，自後徒手搶奪被害人頸部金項
    鍊、皮包及其內現金等財物既遂，核其所為，均係犯刑法第
    325 條第1 項之搶奪財物罪。再被告就附表所示之搶奪3次
    犯行，時地有隔、犯意各別，犯罪被害人法益不同，應論以
    數罪併罰之。又被告前因違反肅清煙毒條例案件，經本院83
    年訴字第158 號判決判處有期徒刑8 年2 月確定後入監執行
    ，於87年9 月5 日縮刑假釋釋放，因再犯罪而遭撤銷假釋，
    復於89年6 月1 日入監執行殘刑5 年5 月又17日，而於94
    年7 月31日縮刑期滿執行完畢，同年8 月1 日出監，有台灣
    高等法院被告前案紀錄表在卷足參，其於有期徒刑執行完畢
    後，5 年以內再故意犯本件有期徒刑以上之罪，依刑法第47
    條第1 項規定，構成累犯，均應予加重其刑。爰審酌被告有
    事實欄所述之前科，且其另犯多次搶奪、竊盜等罪，先後經
    本院另以96年度訴字第1 號、96年度訴字第1751號判決，各
    判處應執行有期徒刑2 年2 月、7 年6 月確定（未經減刑）
    ，有臺灣高等法院被告前案紀錄表及上開判決影本各1 份在
    卷可憑，素行惡劣，其正值壯年時期，不思勤奮工作，賺取
    合法之報酬，竟以不勞而獲之手段搶奪，對於個人財產安全
    、社會治安危害重大，引致被害人受到精神莫大驚嚇，惡性
    非淺，應予責難；惟念及被告於偵查及本院審理中均坦認全
    部犯行，犯後態度尚可，部分贓物已尋回發還（參卷附贓物
    認領保管單），且未使用工具致被害人受傷，及編號1 情節
    較輕，而編號2 、3 情節較重等一切情狀，各量處如附表編
    號1 至3 所示之「宣告刑」欄所載之刑，並定其應執行之刑
    ，以資懲儆。又本件被告犯罪時間均在96年4 月24日以前，
    所犯各罪宣告刑均未逾1 年6 月，合於中華民國九十六年罪
    犯減刑條例所定之減刑條件，均減刑，詳如附表編號1 至3
    所示之「減得之刑」欄所載，並定其應執行之刑。
六、至扣案如附表編號1 、2 之金項鍊各1 條，業經被告變賣予
    謝明治換取毒品海洛因施用、編號2 部分所得現金花用完畢
    ，其中編號1 金項鍊1 條經警發還被害人丁○○；編號3 之
    現金已經被告花用殆盡，而皮夾及其內證件卡片等物已經警
    發還被害人甲○○○，且編號1、3之物均由蔡、江2 人簽據
    領回，另編號2 之金項鍊並未扣獲，上開編號1 至3 均非被
    告所有之物，爰均不另為沒收之宣告，附此敘明。
據上論結，應依刑事訴訟法第273 條之1 第1 項、第284 條之1
、第299 條第1 項前段，刑法第325 條第1 項、第47條第1 項、
第51條第5 款，中華民國九十六年罪犯減刑條例第2 條第1 項第
3 款、第7 條，判決如主文。
本案經檢察官洪期榮到庭執行職務。
中　　華　　民　　國　　96　　年　　8 　　月　　20　　日
                  刑事第二庭    法　官  李昆南
以上正本，係照原本作成，證明與原本無異。
如不服本判決，應於送達後10日內，向本院提出上訴狀。
中　　華　　民　　國　　96　　年　　8 　　月　　20　　日
                                書記官  黃美玲
附錄本判決論罪法條：
刑法第325條第1項
意圖為自己或第3人不法之所有，而搶奪他人之動產者，處6月以
上5年以下有期徒刑。
附表：
┌──┬──────┬──────┬───┬──────────┬───────┬────┬────┬──┐
│編號│犯罪時間    │犯罪地點    │被害人│  行為方式          │  犯罪所得    │宣告刑（│減得之刑│備註│
│    │（民國，下同│            │      │                    │              │有期徒刑│（有期徒│    │
│    │）          │            │      │                    │              │）      │刑）    │    │
├──┼──────┼──────┼───┼──────────┼───────┼────┼────┼──┤
│1   │95年10月30日│高雄市左營區│丁○○│乙○○騎乘車號不詳之│金項鍊1條（價 │拾月    │伍月    │    │
│    │17時許      │重孝路32巷口│      │機車，趁被害人騎乘腳│值約新台幣〈下│        │        │    │
│    │            │            │      │踏車搭載小孩而不及防│同〉4 千元）。│        │        │    │
│    │            │            │      │備之際，自右後方奪取│              │        │        │    │
│    │            │            │      │被害人掛在頸部之金項│              │        │        │    │
│    │            │            │      │鍊1 條，得手後騎車逃│              │        │        │    │
│    │            │            │      │離。                │              │        │        │    │
├──┼──────┼──────┼───┼──────────┼───────┼────┼────┼──┤
│2   │95年11月30日│高雄市左營區│丙○○│乙○○騎乘車號不詳之│金項鍊1條（價 │壹年    │陸月    │    │
│    │17時45分許  │九如四路迴車│      │機車，趁被害人騎乘機│值約1萬2千元）│        │        │    │
│    │            │道附近      │      │車，不及防備之際，自│。            │        │        │    │
│    │            │            │      │左後方奪取被害人脖子│              │        │        │    │
│    │            │            │      │上之金項鍊1 條，得手│              │        │        │    │
│    │            │            │      │後騎車逃逸。        │              │        │        │    │
├──┼──────┼──────┼───┼──────────┼───────┼────┼────┼──┤
│3   │96年1月18日 │高雄市新興區│江林樹│乙○○騎乘車號不詳之│皮夾1只（內有 │壹年    │陸月    │    │
│    │9時30分     │南台橫路152 │蘭    │機車，趁站立該巷口等│現金5、6千元及│        │        │    │
│    │            │巷口        │      │人之被害人不及防備之│身分證、健保卡│        │以上3罪 │    │
│    │            │            │      │際，自旁奪取被害人夾│、提款卡、信用│        │應執行有│    │
│    │            │            │      │在腋下之皮夾1 只，得│卡等證件）。  │        │期徒刑壹│    │
│    │            │            │      │手後即騎車逃逸。    │              │        │年肆月。│    │
└──┴──────┴──────┴───┴──────────┴───────┴────┴────┴──┘
